【裁判字號】    90,台上,3788
【裁判日期】    900621
【裁判案由】    違反毒品危害防制條例
【裁判全文】
最高法院刑事判決                                九十年度台上字第三七八八號
    上訴人  甲○○
右上訴人因違反毒品危害防制條例案件，不服台灣高等法院中華民國八十八年五月七
日第二審判決（八十八年度上訴字第一二二六號，起訴案號：台灣板橋地方法院檢察
署八十七年度偵字第二○九七七號），提起上訴，本院判決如左：
    主  文
原判決撤銷，發回台灣高等法院。
    理  由
本件原判決引用第一審判決書記載之事實，認定上訴人甲○○基於意圖營利之概括犯
意，先以新台幣（下同）三千五百元代價，購入每包淨重約零點八公克之第二級毒品
安非他命後，利用所有之000000000行動電話聯絡，連續於民國八十七年八
月間某日及同年九月初某日，分別在台北縣三重市○○路麥當勞速食店前及同縣蘆洲
市重陽橋頭，以每包五千元之價格，各販賣交付一包淨重約零點八公克之安非他命與
友人潘翠真施用（另案偵辦），惟均尚未收取貨款。嗣潘翠真於八十七年九月十九日
下午五時許，在台北縣三重市○○街一三九號四樓為警查獲，並當場扣得其於上開九
月初某日向上訴人所購之淨重零點八公克安非他命一包後，潘翠真隨即向警方供述其
向上訴人購買安非他命之情，並由潘翠真撥通上述上訴人之行動電話，與上訴人約定
買賣安非他命之時地，上訴人乃攜帶上開行動電話機具及準備販賣之淨重零點六四公
克安非他命一包，依約於同年九月十九日下午七時許，至三重市○○路○段天台大樓
六樓，著手販賣安非他命與潘翠真時，為警當場查獲而未遂，並扣得前開安非他命一
包及上訴人所有供販賣安非他命所用之行動電話一具等情。因而維持第一審論處上訴
人以連續販賣第二級毒品罪刑之判決，駁回上訴人在第二審之上訴，固非無見。
惟查：(一)訊問被告，除有急迫情況且經記明筆錄者外，應全程連續錄音；必要時，並
應全程錄影。又筆錄內所載之被告陳述與錄音或錄影之內容不符者，除有急迫情況且
經記明筆錄而未錄音、錄影之情形外，其不符之部分，不得作為證據。刑事訴訟法第
一百條之一第一項、第二項定有明文。故審理事實之法院，遇有被告抗辯有未如訊問
筆錄所載之陳述時，應先調取該訊問過程之錄音或錄影帶，加以勘驗，以判斷該筆錄
所載被告之陳述得否作為證據。本件上訴人在原審已具狀抗辯：同案被告潘翠真在警
訊中係謂，伊係向「阿吉」買安非他命的，因販賣安非他命之人，一向隱名埋姓，不
可能將其真實之姓名、住址告知他人，而自投羅網，故潘翠真無從知悉「阿吉」之真
名、住址，但警察為求破案邀功，即對潘翠真謂，妳找不到「阿吉」，要說出一個人
之姓名交代，否則要咬妳販賣云云，潘翠真不得已亂講，才說係向渠購買安非他命等
語，並聲請勘驗該訊問過程之錄音帶（見原審卷第十七頁反面、十八頁）。且潘翠真
經警於八十七年九月十九日將其移送台灣板橋地方法院檢察署後，該署檢察官於同年
月二十日中午十二時十分訊問潘翠真時，其亦稱：「（安非他命之來源﹖）向阿吉買
的，結果警方要我找出阿吉出來，我打去，阿吉不在，警方要我推出一人，我就找阿
德（甲○○）出來，阿德當時在三重市○○路○段七八號六樓正要吃餐，就被警查獲
」等語（見偵卷第二十四頁反面），與其於上開警局調查筆錄中所載稱：「（安非他
命）係向綽號『阿德』年籍資料不詳之男子購買……。」、「（……甲○○……是否
就是販賣兩次安非他命給你之『阿德』﹖）是。」等語（見偵卷第十頁正、反面），
並不一致。故原審未踐行勘驗該錄音帶，以核對該警局調查筆錄所載潘翠真之陳述是
否與錄音帶之內容相符，竟遽採該調查筆錄所載潘翠真之陳述作為論罪之基礎，自難
謂與上開規定無違。(二)有罪之判決書，應於理由內記載認定犯罪事實所憑之證據及其
認定之理由，刑事訴訟法第三百十條第一款定有明文。原判決引用第一審判決書記載
之事實，認定潘翠真於八十七年九月十九日下午五時許，在台北縣三重市○○街一三
九號為警查獲時，當場經警扣得其於八十七年九月初某日向上訴人所購淨重零點八公
克之安非他命一包等情。但該扣得之晶體是否確為安非他命﹖淨重是否零點八公克﹖
原判決並未具體說明其所憑之證據及認定之理由，亦有判決不備理由之違法。上訴意
旨指摘原判決不當，非全無理由，應認原判決有撤銷發回更審之原因。
據上論結，應依刑事訴訟法第三百九十七條、第四百零一條，判決如主文。
中      華      民      國     九十     年      六      月    二十一    日
                              最高法院刑事第十庭
                                  審判長法官  陳  炳  煌
                                        法官  陳  正  庸
                                        法官  韓  金  秀
                                        法官  吳  信  銘
                                        法官  徐  文  亮
      右正本證明與原本無異
                                              書  記  官
中      華      民      國     九十     年      六      月    二十七    日


司法院資訊處製作；財團法人民間司法改革基金會備份。
